【裁判字號】    92,易,833
【裁判日期】    921125
【裁判案由】    傷害
【裁判全文】
臺灣桃園地方法院刑事判決                          九十二年度易字第八三三號
    公  訴  人  臺灣桃園地方法院檢察署檢察官
    被      告  戊○○
右列被告因傷害案件，經檢察官聲請簡易判決處刑（九十一年度偵字第一八二０二號
），本院中壢簡易庭於受理後認有刑事訴訟法第四百五十一條之一第四項但書情形，
不宜逕以簡易判決處刑，移由本院改依通常程序審理，本院判決如左：
    主  文
戊○○無罪。
    理  由
一、公訴意旨略以：被告戊○○於民國九十一年五月五日（註：聲請簡易判決處刑書
    誤載為五月六日）下午四時許，在其位於桃園縣楊梅鎮東流里水流東之住處內，
    因告訴人乙○○前往該處與其因房產問題發生爭執，心生不滿，竟基於傷害人身
    體之犯意，出手推拉乙○○手部，至乙○○撞上該地之門、椅，因而受有右前臂
    、脕、手挫傷及右腕肌腱炎等傷害。因認被告戊○○涉有刑法第二百七十七條第
    一項之傷害罪嫌。
二、按犯罪事實應依證據認定之，無證據不得認定犯罪事實；又不能證明被告犯罪者
    ，應諭知無罪之判決，刑事訴訟法第一百五十四條第二項、第三百零一條第一項
    分別定有明文。又告訴人之告訴，係以使被告受刑事訴追為目的，是其陳述是否
    與事實相符，仍應調查其他證據以資審認；而被害人之陳述如無瑕疵，且就其他
    方面調查又與事實相符，固足採為科刑之基礎，倘其陳述尚有瑕疵，則在未究明
    前，遽採為論罪科刑之依據，即難認適法，最高法院著有五十二年台上字第一三
    ００號、六十一年台上字第三Ｏ九九號判例可資參照。再認定不利於被告之事實
    ，須依積極證據，苟積極證據不足為不利於被告事實之認定時，即應為有利於被
    告之認定；且事實之認定，應憑證據，如未能發現相當證據，或證據不足以證明
    ，自不能以推測或擬制之方法，以為裁判基礎；而認定犯罪事實所憑證據，雖不
    以直接證據為限，間接證據亦包括在內；然而無論直接或間接證據，其為訴訟上
    之證明，須於通常一般之人均不致有所懷疑，而得確信其為真實之程度者，始得
    據為有罪之認定，若其關於被告是否犯罪之證明未能達此程度，而有合理性懷疑
    之存在，致使無從形成有罪之確信，根據「罪證有疑，利於被告」之證據法則，
    即不得遽為不利被告之認定，最高法院亦分別著有三十年上字第八一六號、四十
    年台上字第八六號、七十六年台上字第四九八六號等判例可資參照。
三、本件公訴人認被告戊○○涉有傷害罪嫌，係以告訴人乙○○之指訴及國軍八○四
    醫院附設民眾診療服務處之診斷證明書內容為主要論據。惟被告戊○○於本院調
    查審理中堅決否認有何傷害犯行，辯稱：伊沒有傷害告訴人乙○○，那天是告訴
    人乙○○到伊的家中，與伊太太爭執，伊當時回到家中後，有叫告訴人滾出去，
    告訴人則說這是她的地盤，憑什麼叫她出去，接著就拿椅子朝向伊，即抓著椅背
    ，椅子的四隻腳朝向伊衝刺過來，伊本能的用手擋，沒有擋住，伊再用手抓住二
    隻椅子的腳，想把椅子搶下來，但告訴人不放手，後來伊太太就去隔壁叫伊弟弟
    ，伊弟弟來才叫告訴人把椅子放下。伊沒有打告訴人，告訴人她到伊家中吵架，
    伊生氣才叫她滾出去，結果告訴人她反而拿椅子打伊，把伊兩隻手打傷等語。
四、經查：告訴人乙○○於檢察官偵查中至本院審理時雖一再指稱：九十一年五月五
    日下午四時許，在桃園縣楊梅鎮東流里水流東五鄰三十五之一號處所，遭被告徒
    手推倒，於碰撞該地之門、椅後受傷，且提出國軍八○四醫院附設民眾診療服務
    處之診斷證明書一份為憑據。惟查，該診斷證明書上雖載有：「右前臂、腕、手
    挫傷及右腕肌腱炎」等語。然而被告於本院訊問時則辯稱：當日伊沒有打乙○○
    ，是乙○○拿有椅背普通四隻腳的椅子，將四隻腳朝向伊的身體刺過來，伊用手
    去擋，結果兩隻手的手指都被刺傷，伊就用手將椅腳抓住，想將椅子搶下制止乙○○，但乙○○卻抓住不放，很用力的抓著，因為伊也很用力的想搶下來，有可
    能乙○○跟伊在拉扯椅子間有受傷，因為乙○○她很用力，或許就因此扭傷等語
    ；所辯核與被告戊○○之妻即證人甲○○於本院審理中到庭證稱：「那天我先生
    即被告有向告訴人說妳若要來鬧事，就請妳離開，告訴人與被告因此產生爭執，
    告訴人就拿椅子刺向被告，我趕緊到隔壁叫告訴人的先生過來，他先生才叫告訴
    人把椅子放下。當時有我孩子、被告、告訴人及外勞在場。被告沒有推告訴人。
    告訴人那天來，為了撫養被告母親的問題，在說一些有的沒的，我都不理她，我
    後來就去洗衣服，告訴人她還是一直在胡說，我就要請她出去，她就在客廳拉了
    一張椅子繼續說，後來我先生就來了，我先生問她要做什麼，她又繼續說房間的
    問題，我先生說妳不要再鬧事了，請妳出去，她說就拍桌子大聲罵說我幹嘛要出
    去，我先生還是說妳鬧事就出去，她說這是我家我為何要出去，我先生生氣了，
    就說妳出去，她就忽然拿椅子，連人帶椅子衝向我先生，我先生也被她刺到，後
    來她刺第二次時，我先生就動手搶她的椅子，她還是不放手。我就跑出去叫丁○○，丁○○來以後，乙○○才把椅子放下來」等語，互相符合，足徵被告之上揭
    所辯，非屬無稽之詞語。因此，告訴人之陳述是否與事實相符，仍應調查其他證
    據以資審認。再查，證人己○○○（註：被告之母親，告訴人之婆婆）於本院調
    查中到庭證稱：「我過去的時候，他們還在吵，被告的手在流血，他們在吵土地
    的事情，並沒有在說打架的事情。也沒有看到告訴人受傷」等語。又證人丙○○
    （註：被告之姊夫）於本院調查中亦到庭證稱：「我是接到我岳母即證人己○○○的電話趕過去，有看到被告及告訴人還在爭吵，被告二隻手的手指還在流血，
    我沒有聽到他們講到之前打架是誰打誰，告訴人也沒有跟我講說被告有打他。他
    們在吵牛舍所在分配的事」等語。而告訴人之夫即證人丁○○雖然於本院審理中
    到庭證稱：「我到被告家中時，我太太沒有拿椅子，我只看到我太太與被告在吵
    架... 」云云，惟另依現場目擊證人庚○○於檢察官偵查中則證稱：「告訴人拿
    椅子對被告，推到桌子邊緣. 」等語，且現場目擊證人即外籍勞工庚○○在本院
    調查時亦到庭證稱：「當時被告戊○○沒有出手打告訴人乙○○，是乙○○拿椅
    子攻擊被告。」等語。
五、依據右揭現場目擊證人甲○○、庚○○及嗣後聞訊趕至之證人己○○○、丁○○
    各人所證情節，均無從證明被告確有傷害告訴人之事實。且依告訴人所述其係遭
    被告大力推倒而致手部受有前開傷害，然衡情告訴人若真遭被告大力推打，則其
    他身體部位竟均未受傷，而僅右前臂、腕、手挫傷而已，顯不合理，反之，依告
    訴人受傷部位觀之，有可能如被告所辯，係因二人發生爭執，被告為搶取告訴人
    手持之椅子而互相對峙，致告訴人手部受傷，認被告所辯並非無稽不可能之事，
    且依被告所辯情節，被告為避免遭告訴人持椅子毆打而強取告訴人手中椅子，致
    告訴人手部受傷，亦不認被告有傷害他人身體之故意，再參酌前開目擊證人甲○○、庚○○所述被告並未推打告訴人之證言，本院自難僅憑告訴人乙○○片面之
    指述及國軍八○四醫院附設民眾診療服務處之診斷證明書一份，即遽為不利於被
    告之認定。
六、綜右所述，告訴人指訴被告有傷害犯行一節，經調查相關事證，綜合審認，尚難
    確信已達真實，而仍有合理性懷疑之存在，本院無從對公訴人所指被告於右揭時
    、地有涉嫌傷害之事實形成確信不疑之心證，依刑事訴訟法上之無罪推定原則，
    應可認被告之右揭辯解，尚堪採信。此外，復無其他積極證據，足資證明被告確
    有公訴人所指之傷害犯行，因不能證明被告犯罪，揆諸右述最高法院判例意旨及
    「罪證有疑，利於被告」之罪疑惟輕的證據法則，本件應為被告無罪判決之諭知
    。
七、本件係檢察官聲請以簡易判決處刑之案件，因被告所涉犯之罪嫌核有刑事訴訟法
    第四百五十一條之一第四項但書第三款之情形，本院依刑事訴訟法第四百五十二
    條規定應適用通常程序審判之，附此敘明。
據上論斷，應依刑事訴訟法第四百五十二條、第三百零一條第一項，判決如主文。
本案經檢察官陳志全到庭執行職務。
中      華      民      國    九十二    年      十一    月    二十五    日
                                台灣桃園地方法院刑事第七庭
                                    審判長法  官   孫惠琳
                                          法  官   林惠霞
                                          法  官   呂仲玉
右正本證明與原本無異。
如不服本判決，應於判決送達後十日內向本院提出上訴狀( 應附繕本 )，上訴於
臺灣高等法院。
                                          書記官   方秀貞
中      華      民      國    九十二    年     十一   月    二十七    日


司法院資訊處製作；財團法人民間司法改革基金會備份。
